臺灣臺北地方法院民事裁定　　　　　　 99年度重訴字第601號
聲　請　人　許嘉真
相　對　人
即　原　告　吳翊正
訴訟代理人　陳鄭權律師
複代理人　　劉上銘律師
　　　　　　劉彥良律師
相　對　人
即　被　告　陳洪璟陳清河之繼.
　　　　　　陳棟陳清河之繼承.
　　　　　　陳朝陳清河之繼承.
　　　　　　陳慧菊陳清河之繼.
　　　　　　陳毅慈陳清河之繼.
　　　　　　吳明謙
前列一人
訴訟代理人　莫詒文律師
　　　　　　余政勳律師
前列六人共同
訴訟代理人　柯清貴律師
本院審理相對人間請求返還溢領價金事件，聲請人具狀聲明訴訟
參加，本院裁定如下：
    主  文
訴訟參加之聲請駁回。
參加費用及聲請駁回參加之費用均由聲請人負擔。
    理  由
一、按就兩造之訴訟有法律上利害關係之第三人，為輔助一造起
    見，於該訴訟繫屬中，得為參加，民事訴訟法第第58條第1
    項定有明文。惟當事人對於第三人之參加，得聲請法院駁回
    ，民事訴訟法第60條第1項前段亦有明文。而民事訴訟法第
    58條第1項所稱有法律上利害關係之第三人，係指第三人在
    私法或公法上之法律關係或權利義務，將因其所輔助之當事
    人受敗訴判決有致其直接或間接影響之不利益，倘該當事人
    獲勝訴判決，即可免受不利益之情形而言，且不問其敗訴判
    決之內容為主文之諭示或理由之判斷，祇須其有致該第三人
    受不利益之影響者，均應認其有輔助參加訴訟之利益而涵攝
    在內，以避免裁判歧異及紛爭擴大或顯在化。至僅有道義、
    感情、經濟、名譽或其他事實上之利害關係者，則不與焉，
    此有最高法院97年度臺抗字第414號判決意旨可參。是得參
    加訴訟者，必其於訴訟之兩造間法律爭議有利害關係，否則
    ，即無參加訴訟之必要，而所謂法律上利害關係，係指第三
    人在私法上之地位，因其所輔助當事人一造敗訴，將受直接
    或間接之不利益而言，如僅有道義、情感、經濟上或其他事
    實上之利害關係，則不與焉。
二、聲請意旨略以：緣聲請人於民國79年年間曾參與訴外人生統
    工程事業股份有限公司（下稱生統公司）與原告之父吳讚盛
    有關臺北市○○區○○段與虎林段574地號等土地開發案，
    因而陸續投資達新臺幣7,000萬元。嗣該開發案因故生變，
    聲請人曾向生統公司與吳讚盛請求還款，並轉向吳讚盛之子
    即原告為請求及協調，雙方因而同意由原告於92年9月22日
    代理吳讚盛與聲請人簽訂和解書（下稱系爭和解書），並於
    和解書約定生統公司、吳讚盛代理人吳翊正（即原告）同意
    出售臺北市○○區○○段、虎林段574等地號持分土地所得
    之總價金1/10抵償聲請人上開7,000萬元之債權，如上開土
    地持分未出售完畢之土地，生統公司、吳讚盛代理人吳翊正
    （即原告）如有土地持分登記時，聲請人亦有1/10之登記權
    利。聲請人曾執系爭和解書向原告請求給付均獲勝訴判決確
    定。系爭和解書約定所指出售「土地」之總價金及「土地」
    持分，係基於臺灣臺北地方法院士林分院80年度簡上字第
    109號和解筆錄附表所示土地範圍，是以因聲請人為原告之
    債權人，因請求之範圍及金額均係基於原告與被告等人間基
    於上開和解筆錄對被告提起返還溢領價金，此判決結果將涉
    及聲請人對原告請求之範圍及金額，故聲請人於本件訴訟自
    有法律上利害關係，為此為輔助原告而聲請參加訴訟等語。
三、經查，本件原告於100年7月26日具狀聲請駁回參加人之聲請
    。而依聲請人所主張其因本件訴訟結果所受之利害關係乃為
    「聲請人為原告之債權人，因請求之範圍及金額均係基於原
    告與被告等人間基於上開和解筆錄對被告提起返還溢領價金
    ，此判決結果將涉及聲請人對原告請求之範圍及金額」，而
    聲請參加訴訟。惟縱使聲請人對原告確有得請求之債權存在
    ，亦因契約具有相對性，而與原告及被告間因解除委任契約
    所生之法律關係無涉，聲請人對原告享有債權之法律地位，
    不因於本件受不利之判決而受影響，聲請人至多僅有債權實
    現可能之經濟上利害關係，揆諸首揭規定，難認聲請人對本
    件原告之訴訟勝負結果有何法律上之利害關係存在，從而，
    聲請人聲請參加訴訟，自有未合，應予駁回。
四、爰依民事訴訟法第86條，裁定如主文。
中    華    民    國   100    年    8     月    18    日
                  民事第五庭    審判長法  官  薛中興
                                      法  官  鄧德倩
                                      法  官  宣玉華
以上正本係照原本作成
如對本裁定抗告須於裁定送達後10日內向本院提出抗告狀，並繳
納抗告費新臺幣1,000元
中    華    民    國   100    年    8     月    18    日
                                       書記官  吳珊華